臺灣臺南地方法院臺南簡易庭民事判決
109年度南簡字第1026號
原      告  郭山田  
訴訟代理人  江信賢律師 
            蔡麗珠律師 
            蘇榕芝律師
            林宜嫻律師


被      告  祭祀公業郭黃傳

法定代理人  郭耀聲  
訴訟代理人  林韋甫律師
            葉張基律師
上列當事人間第三人異議之訴事件，本院於民國109年11月23日
言詞辯論終結，判決如下：
    主      文
原告之訴駁回。
訴訟費用由原告負擔。　　
    事實及理由
一、原告起訴主張：
　㈠被告以臺灣高等法院臺南分院(下稱臺南高分院)107年度上字
    第175號民事判決(下稱前案拆屋還地訴訟)及確定證明書為
    執行名義，聲請強制拆除訴外人即債務人郭炳輝所有坐落臺
    南市○○區○○段000地號土地（下稱系爭土地）上門牌號碼臺
    南市○○區○○里○○00號之2層樓鐵皮屋頂磚造未保存登記建物
    （下稱系爭建物），經鈞院民事執行處以108年度司執字第4
    6371號強制執行事件受理在案(下稱系爭執行事件）。惟系
    爭建物係原告父親郭金堂出資興建，由原告與郭炳輝繼承而
    取得事實上處分權，被告僅以郭炳輝為執行當事人請求拆除
    系爭建物，顯有錯誤。又系爭建物為舊屋修繕而成，並非重
    新起造，且當初興建時已與被告祭祀公業及其派下員成立分
    管契約，並非無權占有系爭土地。為此，爰依強制執行法第
    15條規定提起本件訴訟等語。
　㈡並聲明：系爭執行事件之強制執行程序應予撤銷。
二、被告則以：
　㈠系爭建物業經前案拆屋還地訴訟判決確認為非日治時期之舊
    式四合院結構，且與臺南市政府財政稅務局佳里分局107年9
    月5日南市財佳字第1072805263號函附稅籍編號00000000000
    、00000000000房屋稅籍證明書所示之建物不同，應係郭炳
    輝拆除原建物後所重建，並由郭炳輝取得所有權或事實上處
    分權，非原告所稱其父親郭金堂出資興建，原告並未取得系
    爭建物所有權或事實上處分權。縱認原告就系爭建物取得事
    實上處分權，惟依最高法院84年度台上字第2483號民事判決
    意旨，事實上處分權並無足以排除強制執行之權利，原告依
    強制執行法第15條規定請求撤銷系爭執行事件，顯非適法等
    語，以資抗辯。　
  ㈡並聲明：如主文第1項所示。　　
三、兩造不爭執事項
  ㈠系爭土地為被告全體派下員公同共有，被告前以訴外人郭炳
    輝於84年6月間在系爭土地上無權占用興建系爭建物(即門牌
    號碼臺南市○○區○○里○○00號之2層樓鐵皮屋頂磚造未保存登
    記建物）為由提起訴訟，經審理後以前案拆屋還地訴訟判決
    命郭炳輝應將如判決附圖所示編號A部分、面積125.75平方
    公尺之未保存登記建物（即系爭建物）拆除，將土地返還本
    件被告；並自101年10月7日起至返還系爭土地之日止，按月
    給付本件被告1,775元確定在案。
  ㈡被告於108年5月間執前案拆屋還地訴訟確定判決為執行名議
    ，具狀向本院民事執行處聲請強制執行，經本院以系爭執行
    事件受理(108年度司執字第46371號）。郭炳輝於系爭執行
    事件中另向本院提起債務人異議訴訟，惟未繳納裁判費，經
    本院以108年度訴字第1917號裁定駁回，因其不服上開裁定
    提起抗告，臺南高分院以109年度抗字第8號裁定駁回抗告，
    郭炳輝雖提起再抗告，惟未繳納裁判費及未委任律師擔任訴
    訟代理人，經臺南高分院於109年3月13日以109年度抗字第8
    號裁定駁回再抗告，並於同年月30日確定在案。
  ㈢門牌號碼「臺南市○○區○○里○○00號」建物之稅籍編號：00000
    000000部分(下稱3號稅籍建物)，依臺南市政府財政稅務局
    佳里分局於系爭執行事件函覆本院民事執行處之108年6月17
    日南市財佳字第1082705814號函文所示，納稅義務人為郭子
    泗（持分比率50000/100000）、郭文滸（持分比率16667/10
    0000，原納稅義務人：郭子深）、郭文斌（持分比率16667/
    100000，原納稅義務人：郭子深）、郭文杞（持分比率1666
    7/100000，原納稅義務人：郭子深）。另同一門牌稅籍編號
    ：00000000000之建物(下稱2號稅籍建物)，納稅義務人為郭
    金堂（即本件原告及郭炳輝之父親），構造別為：木石磚造
    （雜木）、面積合計76.90平方公尺、起課年月為「15年7月
    」，折舊年數為93年。
四、本院得心證之理由：
　㈠查被告前以訴外人郭炳輝於84年6月間在系爭土地上，無權占
    用興建系爭建物為由提起訴訟，經審理後以前案拆屋還地訴
    訟判決命郭炳輝應將如判決附圖所示編號A部分、面積125.7
    5平方公尺之未保存登記建物（即系爭建物）拆除，將土地
    返還本件被告；並自101年10月7日起至返還系爭土地之日止
    ，按月給付本件被告1,775元確定在案等情，有本院106年度
    訴字第1532號、臺南高分院107年度上字第175號及最高法院
    108年度台上字第179號裁判各1份在卷可稽(本院卷第7至17
    頁)，並經本院調取上開案件卷宗核閱屬實，亦為兩造所不
    爭執，足徵有關系爭建物部分，業由被告提起前案拆屋還地
    訴訟經法院判決郭炳輝應予拆除，並返還占用土地與被告無
    疑。
　㈡原告固以系爭建物係其父親郭金堂出資興建，由其與郭炳輝
    繼承而取得事實上處分權，被告僅以郭炳輝為前案訴訟之對
    造並為執行債務人請求拆除系爭建物，顯有錯誤等語予以主
    張，並提出房屋稅籍證明書、臺灣電力公司函文、繳費憑證
    、臺灣自來水公司繳費憑證等為證(本院109年度補字第454
    號卷第17至25頁)，惟據被告所否認，並以前開情詞為置辯
    。經查：
　1.按第三人就執行標的物有足以排除強制執行之權利者，得於
    強制執行程序終結前，向執行法院對債權人提起異議之訴。
    強制執行法第15條前段定有明文。上開法條所謂就執行標的
    物有足以排除強制執行之權利者，係指對於執行標的物有所
    有權、典權、留置權、質權存在情形之一者而言(最高法院6
    8年台上字第3190號判例意旨參照)。準此，依強制執行法第
    15條規定提起第三人異議之訴之人，須其對執行標的物有所
    有權或典權、留置權、質權，方可起訴請求排除強制執行程
    序，苟非上開有足以排除強制執行之權利者，即非適法。
　2.被告於前案拆屋還地訴訟請求郭炳輝拆除之系爭建物，係外
    觀2層樓高、鐵皮屋頂之磚造房屋；室內現況1樓天花板為鋼
    架、木板，2樓牆壁、屋頂為鋼板乙節，此觀前案一審勘驗
    筆錄及現場照片至明(參前案一審卷第175至178頁、第181至
    187頁)，由此可見前案拆屋還地訴訟請求郭炳輝拆除之地上
    物即系爭建物，乃樓高2層及構造為鐵皮、磚造之建物無訛
    。
　3.查原告主張其父親郭金堂所出資興建之建物，依臺南市政府
    財政稅務局佳里分局於前案拆屋還地二審訴訟函覆之房屋稅
    籍證明書及平面圖(參前案二審卷第157頁，即本件原告起訴
    狀所附之房屋稅籍證明書)可知，起課年月為「15年7月」，
    構造別為「木石磚造(雜木)」，面積合計「76.90平方公尺
    」，屋齡距今已約94年，依「木石磚造(雜木)」之構造材料
    判斷，明顯已逾使用期限，且觀諸前案拆屋還地訴訟現場履
    勘照片，系爭建物為2層樓高、鐵皮磚造之結構體，占用系
    爭土地之面積亦高達「125.75平方公尺」，與上開房屋稅籍
    證明書及平面圖所載之構造材料及建物面積(76.90平方公尺
    )出入甚多。是依前揭系爭建物目前實際客觀情況與稅籍證
    明書所載之資料互核而論，堪可推認原告主張其父親出資興
    建之房屋即2號稅籍建物(1層木石磚造(雜木)房屋)與前案拆
    屋還地訴訟確定郭炳輝應拆除之系爭建物，並非同一，被告
    抗辯原告並未因繼承而取得系爭建物所有權或事實上處分權
    ，即屬可採。至原告提出之臺灣電力公司函文、繳費憑證、
    臺灣自來水公司繳費憑證等證據，至多證明有以系爭建物一
    址申請電力及自來水之事實，此與系爭建物由何人出資興建
    或整修改建，係屬二事，無從依上開證據證明原告主張之事
    實，附此指明之。
　4.原告雖仍主張系爭建物乃其父親出資興建，由其與郭炳輝及
    其他繼承人共同繼承，因部分建物遭拆除，遂與郭炳輝共同
    出資整修，將原有建物之牆壁重新砌上水泥增建至2樓云云
    。然查，原告及郭炳輝之父親郭金堂係於「65年6月5日」死
    亡(參前案一審卷第48頁除戶謄本)，苟系爭建物為原告所稱
    之舊屋(即2號稅籍建物)，並由其父親郭金堂出資興建，日
    後因徵收而由其與郭炳輝共同出資整修改建，則郭炳輝於前
    案拆屋還地訴訟中，理應即可以此做為理由予以抗辯。惟郭
    炳輝於前案訴訟僅陳稱因「84年6月間」麻豆鎮開闢都市計
    劃25號道路，建物及其土地部分被徵收拆除，才由其(郭炳
    輝)出錢原地整修，並同時提出與本件原告起訴狀所附相同
    之臺灣電力公司繳費憑證、臺灣自來水公司繳費憑證以為證
    明(參前案一審卷第38、54、55頁)，歷審均未提及與本件原
    告共同出資整修之情，且於前案拆屋還地訴訟二審審理時，
    郭炳輝及本件被告同意整理之不爭執事項第㈥點載明：「被
    上訴人(即郭炳輝)於84年6月間出資在系爭土地上『興建』現
    有之2層樓鐵皮屋頂磚造建物(即系爭建物)，門牌號碼為臺
    南市○○區○○里○○00號」等語，郭炳輝明確自承現場履勘2層
    樓鐵皮屋頂磚造之系爭建物乃其個人所出資興建、整修，足
    徵原告上開所為之主張，顯然與前案拆屋還地訴訟認定之事
    實有所不合，復未於本件訴訟中提出其他積極證據足以推翻
    上開認定事實，則原告主張系爭建物乃其父親郭金堂出資興
    建，並由其與郭炳輝共同出資整修之事實，難謂有據，並無
    對系爭建物有足以排除強制執行之權利，是其依強制執行法
    第15條規定提起本件第三人異議之訴，請求撤銷系爭執行事
    件強制執行程序，於法未合，不應准許。
　㈢原告固主張依民法第811條規定，其出資整修因附合而成為不
    動產之重要成分，應由不動產所有人即郭金堂取得動產所有
    權，故系爭建物為全體繼承人所共有，並聲請傳喚證人郭陳
    痛、郭永清到庭作證。惟查，所謂建築物必須已足避風雨，
    可達經濟上使用目的，且具構造上及使用上獨立性，始屬當
    之，並以符合上開條件之建築物方可因裝修購買之磚、瓦等
    動產，附合於建築物而由不動產所有權人取得所有權，
　　然原告主張之建物乃木石磚(雜木)所構造而成，於系爭土地
    「84年6月間」遭徵收並拆除部分建物時，該建物屋齡至少
    已達69年而逾使用期限，遭拆除部分建物後，以其構造為木
    石磚(雜木)及歷經多年使用之情形而論，實難想像此一材料
    仍有足夠之支撐力，可重新砌上水泥並增建至2樓，且如前
    述，原告提出之房屋稅籍證明書(即2號稅籍建物)，該建物
    面積僅「76.90平方公尺」，因徵收拆除部分建物後，衡情
    面積更為縮小，然系爭建物占用系爭土地之面積為「125.75
    平方公尺」，不僅與上開稅籍證明書所載之面積有所增加，
    增加之面積更超出原面積約48.85平方公尺之多，是依上開
    客觀條件綜合判斷，堪認原告上開主張附合之情形，無由發
    生，當然即無所謂因繼承而與其他繼承人共同取得系爭建物
    之結果，是其傳喚證人郭陳痛、郭永清到庭作證，即無必要
    。又原告主張祭祀公業與派下員有成立分管協議，方興建系
    爭建物一事，此為被告所否認，原告亦未提出任何證據佐證
    該情，故其上開主張之理由，亦屬無稽，並無可採。
五、綜上所述，原告並未提出積極證據證明其為系爭建物之所有
    權人或事實上處分權人，並無權利排除系爭執行事件強制執
    行程序之進行。從而，原告依強制執行法第15條規定提起本
    件第三人異議之訴，請求系爭執行事件之強制執行程序應予
    撤銷，為無理由，應予駁回。
六、訴訟費用負擔之依據：民事訴訟法第78條。　　　　
中　　華　　民　　國　　109 　年　　12　　月　　16　　日
                  臺灣臺南地方法院臺南簡易庭
                              法  官  林勳煜
上列正本證明與原本無異。
如不服本判決，應於判決送達後20日內，向本院提出上訴狀並表
明上訴理由，如於本判決宣示後送達前提起上訴者，應於判決送
達後20日內補提上訴理由書（須附繕本）。
如委任律師提起上訴者，應一併繳納上訴審裁判費。
中　　華　　民　　國　　109 　年　　12　　月　　17　　日
　　　　　　　　　　　　　　　書記官  朱烈稽